臺灣臺中地方法院刑事判決　　　　　　　96年度訴字第2139號
公　訴　人　臺灣臺中地方法院檢察署檢察官
被　　　告　乙○○
指定辯護人　本院公設辯護人甲○○
上列被告因殺人未遂等案件，經檢察官提起公訴（96年度偵字第
12386號），本院判決如下：
    主    文
乙○○未經許可，持有可發射子彈具有殺傷力之手槍，處有期徒
刑伍年，併科罰金新台幣拾萬元，罰金如易服勞役，以新台幣壹
仟元折算壹日，扣案改造手槍（槍枝管制編號0000000000）及土
造金屬槍管各壹枝沒收；又未經許可，製造子彈，處有期徒刑壹
年捌月，併科罰金新台幣伍萬元，罰金如易服勞役，以新台幣壹
仟元折算壹日，扣案土造子彈顆沒收；又以加害生命、身體之
事，恐嚇他人致生危害於安全，處有期徒刑拾月，減為有期徒刑
伍月；又殺人未遂，處有期徒刑捌年。應執行有期徒刑拾肆年，
罰金拾貳萬元，罰金如易服勞役，以新台幣壹仟元折算壹日，扣
案改造手槍（槍枝管制編號0000000000）、土造金屬槍管各壹枝
及土造子彈顆均沒收。
    犯罪事實
一、乙○○於民國九十四年農曆過年後之某日，在臺中縣豐原市
    ○○○路某網咖店，以新台幣（下同）二萬元之價格，向綽
    號「阿聰」不詳姓名年籍之成年男子購買仿WALTHER廠PPK/S
    型半自動手槍製造，換裝土造金屬槍管，可擊發子彈，具有
    殺傷力之改造手槍一枝，「阿聰」並附贈屬於槍砲主要組成
    零件之土造金屬槍管一枝及不具底火及發射火藥從而不具殺
    傷力之步槍子彈一顆，乙○○即基於非法持有改造手槍及槍
    砲主要組成零件之犯意，未經許可，同時持有可發射子彈具
    有殺傷力之改造手槍及槍砲之主要組成零件。
二、乙○○購得前開改造手槍後，另行基於製造子彈之犯意，於
    九十四年六、七月間某日，先向某不詳之模型店購買玩具子
    彈，再以電鑽鑽洞塞入火藥，以此方式製造具有殺傷力之子
    彈五顆。製造完成後，並在其位於臺中縣烏日鄉○○街五一
    三號六樓住處附近溪邊試射一顆，確認該槍彈可擊發且具有
    殺傷力。
三、嗣於九十六年一月間，乙○○之胞妹許苔琍、妹婿廖基宏因
    經營「青島便當店」而與員工丙○○產生糾紛。乙○○竟另
    基於恐嚇之犯意，於九十六年二、三月間某日，攜帶上述改
    造手槍，前去找丙○○理論，並出示該手槍要求丙○○支付
    廣告費五萬元，以此加害生命、身體之事恐嚇丙○○，致生
    危害於安全。
四、之後因丙○○未依乙○○要求支付費用，乙○○再於九十六
    年五月（起訴書誤載為三月）十五日上午八時四十五分許，
    攜帶上開具有殺傷力之改造手槍及子彈，至臺中市○區○○
    路二五之三號丙○○所經營「老廣主廚餐飲店」與之談判，
    兩人因此發生口角，乙○○竟另行起意，基於殺人之犯意，
    持該裝有子彈之改造手槍，朝丙○○之頸部射擊一槍，隨即
    駕車逃離現場，造成丙○○受有創傷性第六頸椎爆裂性骨折
    併脊髓損傷、甲狀腺撕裂傷等傷害，經送醫急救後，始倖免
    於難。
五、嗣乙○○於九十六年五月十五日下午一時許，在臺中縣大里
    市○○○路與元堤路口為警查獲，並當場扣得前揭改造手槍
    一枝（含彈匣一個，槍枝管制編號0000000000）、改造子彈
    三顆及已擊發之彈殼一個，進而於同日下午二時十分許，經
    乙○○同意，在其上開住處扣得前述土造金屬槍管一枝及不
    具殺傷力之步槍子彈一顆。
六、案經臺中市警察局第二分局分局報告臺灣臺中地方法院檢察
    署檢察官偵查起訴。
    理    由
一、上開犯罪事實，業據被告乙○○於本院審理時坦承不諱，核
    與案發當日目擊被告與被害人丙○○發生口角，聽到槍聲，
    進而發現被害人受槍傷之「老廣主廚餐飲店」員工嚴志鸞於
    警詢時證述情節相符（被告及其辯護人迄本院言詞辯論終結
    前均未對嚴志鸞警詢陳述之證據能力聲明異議，本院審酌該
    等言詞為嚴志鸞本於親身見聞所為之陳述，且卷內並無證據
    顯示該陳述有違反任意性之情形，認為適當採為證據，依刑
    事訴訟法第一百五十九條之五規定，自得作為認定被告有罪
    之證據），並有被告開槍後駕車逃離現場之監視器翻拍照片
    五張在卷可稽。而被害人遭槍擊後，受有創傷性第六頸椎爆
    裂性骨折併脊髓損傷、甲狀腺撕裂傷等傷害，經送醫急救，
    始倖免於難，然截至九十六年七月二日止，仍在加護病房治
    療，氣切無法言語，且四肢仍偏癱中，預期經治療仍無法完
    全回復正常，最多僅可能坐輪椅，此有中國醫藥大學附設醫
    院出具之診斷證明書、病情說明及病歷各一份附卷可憑。另
    扣案物品經送鑑定結果，其中手槍一枝（槍枝管制編號0000
    000000），認係改造手槍，由仿WALTHER廠PPK/S型半自動手
    槍製造之槍枝，換裝土造金屬槍管而成，僅可以單動方式擊
    發送鑑子彈，認具有殺傷力；在被告身上查扣之子彈三顆，
    認均係土造子彈，具直徑8.0±0.5mm金屬彈頭，採樣一顆試
    射，可擊發，認具殺傷力；送鑑槍管一枝，認係土造金屬槍
    管，屬於內政部八十六年十一月二十四日台內警字第8670
    683號公告之槍砲主要組成零件；在被告住處查扣之步槍子
    彈一顆，認係由制式彈殼加裝直徑約7.62mm金屬彈頭組合而
    成，經拆解檢視，其不具底火及發射火藥，認不具殺傷力；
    至於在被告身上查扣之彈殼及在被害人身上起出之彈頭各一
    顆，均為土造金屬所製，其上皆未發現足資比對之特徵紋痕
    ，無法比對，有內政部警政署刑事警察局九十六年七月十六
    日刑鑑字第0960083548號槍彈鑑定書、內政部九十六年九月
    十日內授警字第0960871456號函在卷可參。此外，復有上開
    改造手槍、土造金屬槍管各一枝、土造子彈三顆扣案可資佐
    證。綜上所述，被告自白與事實相符，堪予採信。從而，本
    件事證明確，被告犯行堪以認定。
二、被告持有改造手槍、槍砲主要組成零件、製造子彈行為後，
    刑法業經修正施行，有關本件應適用之法條，即刑法第五十
    一條第五款規定，宣告多數有期徒刑定執行刑之上限，已從
    舊法之二十年，提高為新法之三十年，經比較新舊法結果，
    以修正前之規定較有利於被告，應依刑法第二條第一項前段
    規定，適用被告行為時即修正前刑法規定。
三、核被告所為，係犯槍砲彈藥刀械管制條例第八條第四項之未
    經許可持有可發射子彈具有殺傷力之改造手槍罪、同條例第
    十三條第四項之未經許可持有槍砲之主要組成零件罪、同條
    例第十二條第一項之未經許可製造子彈罪及刑法第三百零五
    條之恐嚇罪、同法第二百七十一條第二項、第一項之殺人未
    遂罪。被告已著手於殺人行為之實行而不遂，為未遂犯，爰
    依刑法第二十五條第二項規定，按既遂犯之刑減輕其刑。被
    告非法製造子彈後持有之，其持有之低度行為應為製造之高
    度行為所吸收，不另論罪。被告以一持有行為同時非法持有
    改造手槍及槍砲之主要組成零件，為想像競合犯，應依刑法
    第五十五條規定，從法定刑較重之非法持有改造手槍罪處斷
    。又按未經許可，持有槍、彈，若以之犯他罪，兩罪間之關
    係，得否適用刑法第五十五條從一重處斷，端視其開始持有
    之原因為斷。如早已非法持有槍、彈後，另起意犯罪，或意
    圖犯甲罪而持有槍、彈，卻持以犯乙罪，均應以數罪併罰論
    處；必因意圖犯某罪而持有槍、彈，後果以之犯該罪，兩罪
    間始有牽連犯之適用（最高法院93年度台上字第2393號判決
    意旨參照）。本件被告係先非法持有槍彈，相隔近二年後，
    另行起意持以犯恐嚇、殺人未遂罪，其於刑法修正施行前所
    犯非法持有改造手槍、製造子彈及於刑法修正施行後所犯恐
    嚇、殺人未遂罪等四罪，犯意各別，行為互殊，應予分論併
    罰。爰審酌被告非法持有槍彈，更恃以犯罪，惡性重大，對
    社會治安產生莫大危害，其僅因糾紛即率持槍朝被害人頸部
    射擊，手段兇殘，造成被害人受傷嚴重，至今不能言語及行
    動，且治療後終身最多只能依靠輪椅行動，對害人本身及其
    家庭所生損害甚鉅，迄今未為賠償，惟事後尚能坦承犯行，
    非全無悔意等一切情狀，分別量處如主文所示之刑。被告所
    犯恐嚇罪部分，合於中華民國九十六年罪犯減刑條例所定減
    刑要件，應依該條例第二條第一項第三款、第七條規定，減
    其刑期二分之一後，依該條例第十一條規定，與其他不應減
    刑之三罪，定其應執行之刑。另被告非法持有改造手槍、製
    造子彈行為後，刑法第四十二條罰金易服勞役之折算標準業
    經修正，依本件所宣告之罰金數額，經比較新舊法之結果，
    以修正後之易服勞役折算標準較有利於被告，此部分應依刑
    法第二條第一項但書規定，適用修正後之刑法第四十二條規
    定諭知易服勞役之折算標準。扣案改造手槍、土造金屬槍管
    各一枝及土造子彈三顆，核屬違禁物，應依刑法第三十八條
    第一項第一款規定諭知沒收。其餘扣案物品，依其現狀已非
    屬違禁物，爰不予宣告沒收。
據上論斷，應依刑事訴訟法第二百九十九條第一項前段，槍砲彈
藥刀械管制條例第八條第四項、第十二條第一項、第十三條第四
項，刑法第二條第一項、第三百零五條、第二百七十一條第二項
、第一項、第二十五條、第五十五條、（修正前）第五十一條第
五款、第七款、第四十二條第三項、第三十八條第一項第一款，
中華民國九十六年罪犯減刑條例第二條第一項第三款、第七條、
第十一條，判決如主文。
中　　華　　民　　國　　96　　年　　10　　月　　26　　日
                  刑事第十二庭  審判長法  官  莊深淵
                                      法  官  蔡建興
                                      法  官  羅智文
上正本證明與原本無異。
如不服本判決，應於送達後十日內向本院提出上訴狀（須附繕本
），上訴於臺灣高等法院臺中分院。
                                      書記官  張雅如
中　　華　　民　　國　　96　　年　　10　　月　　26　　日
附錄本案論罪科刑法條槍砲彈藥刀械管制條例第八條第四項未經
許可，持有、寄藏或意圖販賣而陳列第一項所列槍枝者，處一年
以上七年以下有期徒刑，併科新台幣七百萬元以下罰金。
槍砲彈藥刀械管制條例第十二條第一項未經許可，製造、販賣或
運輸子彈者，處一年以上七年以下有期徒刑，併科新台幣五百萬
元以下罰金。
槍砲彈藥刀械管制條例第十三條第四項未經許可，持有、寄藏或
意圖販賣而陳列第一項所列零件者，第六月以上五年以下有期徒
刑，併科新台幣三百萬元以下罰金。
刑法第三百零五條以加害生命、身體、自由、名譽、財產之事，
恐嚇他人致生危害於安全者，處二年以下有期徒刑、拘役或三百
元以下罰金。
刑法第二百七十一條第一、二項殺人者，處死刑、無期徒刑或十
年以上有期徒刑。
前項之未遂犯罰之。
